【裁判字號】    99,訴,106
【裁判日期】    990330
【裁判案由】    清償借款
【裁判全文】
臺灣高雄地方法院民事判決               99年度訴字第106號
原      告  中國信託商業銀行股份有限公司
法定代理人  丙○○○○
訴訟代理人  丁○○
            甲○○
被      告  乙○○
上列當事人間清償借款事件，經本院於民國99年3 月16日言詞辯
論終結，判決如下：
    主      文
被告應給付原告新臺幣柒拾玖萬玖仟參佰壹拾肆元，及其中新臺
幣參拾玖萬參仟陸佰伍拾玖元自民國九十六年四月二十四日起至
清償日止，按年息百分之二十計算之利息；其中新臺幣參拾陸萬
零柒佰柒拾捌元自民國九十六年四月二十四日起至清償日止，按
年息百分之二十計算之違約金；其中新臺幣肆萬肆仟捌佰柒拾柒
元自民國九十六年三月二十七日起至清償日止，按年息百分之十
四點二五計算之利息。
原告其餘之訴駁回。
訴訟費用由被告負擔十分之九，其餘由原告負擔。
    事實及理由
一、原告主張：被告於民國92年4 月1 日與萬通商業銀行股份有
    限公司（下稱萬通銀行）簽立現金卡借款契約，約定自92年
    4 月1 日起，在借款額度新臺幣（下同）30,000元範圍內，
    得以萬事通現金卡循環使用，借款利率按年息16.8% 固定利
    率逐日計息，如未依限還款則應按年息20% 計息（下稱系爭
    現金卡契約）。原告於92年12月1 日依銀行法及金融機構合
    併法與萬通銀行合併，合併後以原告為存續銀行，概括承受
    萬通銀行對被告之債權，並於93年3 月5 日與被告簽立現金
    卡產品轉換申請書暨借款契約書，約定將系爭現金卡契約之
    借款最高限額提高為30萬元，計息利率則自93年1 月27日起
    改依年息14.25%計算，如有一期未還則視為全部到期（下稱
    系爭新約）。被告嗣於93年3 月23日再與原告簽立信用卡契
    約，雙方約定被告得持該行所核發，卡號0000000000000000
    號之信用卡，在特約商店記帳消費，並應於當期繳款截止日
    前全數繳付當期應付帳款，倘被告選擇以循環信用方式繳款
    ，則應於當期繳款截止日前，繳納最低應繳款金額，如未依
    約定繳足當期最低應繳金額，則自次月起依年息20% 計算利
    息（下稱系爭信用卡契約）。又被告於94 年12 月7 日向原
    告借款41萬元，雙方約定借款期限自94年12 月7日起至98年
    12月23日止，分48期，於每月23日平均攤還本息，並按年息
    17.5% 固定利率計息，如有一期未遵期清償，則視為全部到
    期，且自當期帳單次日起至清償日止，按年息20% 加計違約
    金（下稱系爭通信貸款契約）。詎被告自96年3 月26日起即
    未按系爭新約清償現金卡欠款，尚欠本金44,877元；自96年
    4 月23日起即未依系爭信用卡契約、系爭通信貸款契約清償
    信用卡消費款及通信貸款，各積欠本金393,659 元、360,77
    8 元。為此爰依各該契約及消費借貸之法律關係，提起本件
    訴訟等情。並聲明：被告應給付原告799,314 元，及其中39
    3,65 9元自96年4 月24日起至清償日止，按年息20% 計算之
    利息；其中360,778 元自96年4 月24日起至清償日止，按年
    息20 %計算之違約金；其中44,877元自96年3 月27日起至清
    償日止，按年息20% 計算之利息。
二、被告則以：原告計息利率過高，應予酌減，並願與原告協商
    分期攤還方案等語置辯。並聲明：原告之訴駁回。
三、兩造不爭執事項如下：
  (一)被告曾簽立系爭現金卡契約、系爭新約、系爭信用卡契約、
    系爭通信貸款契約。
  (二)被告自96年3 月26日起即未依約清償現金卡債務，自96年4
    月23日起即未依約清償信用卡及通信貸款債務。
  (三)被告積欠原告現金卡債務本金44,877元、信用卡債務本金39
    3,659 元及通信貸款本金360,778 元。
四、本件爭點為：原告依各該契約及消費借貸之法律關係，請求
    被告清償如訴之聲明所示本金、利息及違約金，有無理由？
    茲分述如下：
  (一)按稱消費借貸者，謂當事人約定，一方移轉金錢或其他代替
    物之所有權於他方，而他方以種類、品質、數量相同之物返
    還之契約；借用人應於約定期限內，返還與借用物種類、品
    質、數量相同之物；遲延之債務，以支付金錢為標的者，債
    權人得請求依法定利率計算之遲延利息。但約定利率較高者
    ，仍從其約定利率；當事人得約定債務人不履行債務時，應
    支付違約金，民法第474 條第1 項、第478 條前段、第233
    條第1 項、第250 條第1 項分別定有明文。
  (二)經查：
  1.原告主張被告積欠信用卡消費帳款393,659 元、通信貸款36
    0,778 元未還，其中信用卡消費欠款部分，應依系爭信用卡
    契約第15條第3 項第3 款後段約定，按年息20% 計息；其中
    通信貸款欠款部分，應依系爭通信貸款契約第4 條約定，自
    未按期攤還當期帳單日次日起按年息20% 計算違約金等情，
    有卷附信用卡申請書、信用卡約定條款、簡易通信貸款申請
    書、簡易通信貸款約定書、帳務明細表、客戶消費明細表為
    憑（見台灣台北地方法院98年度審訴字第5457號卷，下稱北
    院卷第6 頁、第7 頁、第8 頁、第9 頁、第10頁、第11至31
    頁），經核原告主張與前開證據相符，應屬可採。
  2.原告另主張被告積欠現金卡債務44,877元未還，並應自逾期
    還款翌日即96年3 月27日起至清償日止，按年息20% 計息乙
    節，固據原告提出現金卡申請書、系爭現金卡契約、系爭新
    約、放款帳戶還款交易明細表、財政部92年10月28日台財融
    (四)字第0920046443號函、台財融(四)字第0920046692號函為憑
    （見本院卷第22頁、北院卷第33頁、本院卷第21頁、北院卷
    第34頁、第36頁、第37頁）。惟系爭現金卡契約第7 條固約
    定，被告如未依約繳款時，即自應還款日起至清償日止，按
    年息20% 計息（見北院卷第32頁），然而原告與萬通銀行合
    併後，就前開現金卡借款，已另與被告簽立系爭新約，為兩
    造所不爭執，足認系爭現金卡契約效力已被系爭新約所取代
    。又依系爭新約第5 條第1 項約定，該借款利息係採固定利
    率，自轉換日93年1 月27日起依年息14.25%按日計息；同契
    約第4 條第2 項則約定，如被告未按期繳納利息，則自違約
    日起至清償日止，按逾期在180 日以內者，按約定計息利率
    10% ；逾期超過180 日以上者，按約定計息利率20 %計算之
    違約金（見本院卷第21頁），是依前開約定，原告僅能請求
    依年息14.25%計算之利息，原告主張被告應給付按年息20%
    計算之利息，核與前揭約定不符，而不可採。至於原告依系
    爭新約另得請求逾期違約金部分，未據原告起訴，自非本院
    得予審究之範圍，併此敘明。
  3.被告辯稱各該契約約定之計息利率過高，應予酌減云云，經
    核各該現金卡、信用卡、通信貸款之計息利率，均經各該契
    約記載甚明，並經被告審閱契約後簽名立約，復已依各該契
    約約定內容履行相當期間，尚難認有何不公平情事存在。被
    告自應受各該契約拘束，未經雙方合意，不能允由被告事後
    片面變更契約內容，故被告前開辯解尚非可採。
五、綜上所述，原告本於各該契約及消費借貸之法律關係，請求
    被告給付799,314 元，及其中393,659 元自96年4 月24日起
    至清償日止，按年息20% 計算之利息；其中360,778 元自96
    年4 月24日起至清償日止，按年息20% 計算之違約金；其中
    44,877元自96年3 月27日起至清償日止，按年息14.25%計算
    之利息，係有理由，應予准許；逾前開範圍之請求，則屬無
    據，應予駁回。
據上論結，原告之訴為一部有理由、一部無理由，依民事訴訟法
第79條，判決如主文。
中    華    民    國    99    年     3    月    30    日
                  民事第五庭  法  官  賴文姍
以上正本證明與原本無異。
如對本判決上訴，須於判決送達後20日內向本院提出上訴狀，同
時表明上訴理由；如已於本判決宣示後送達前提起上訴者，應於
判決送達後10日內補具上訴理由（均須按他造當事人之人數附繕
本）。
中    華    民    國    99    年     3    月    30    日
                              書記官  林秀珍

司法院資訊處製作；財團法人民間司法改革基金會備份。
